【裁判字號】    97,聲,1372
【裁判日期】    971222
【裁判案由】    聲請定其應執行刑
【裁判全文】
臺灣高等法院臺南分院刑事裁定          97年度聲字第1372號
    聲  請  人  臺灣高等法院臺南分院檢察署檢察官
    受  刑  人  甲○○
上列聲請人因受刑人數罪併罰有二裁判以上，聲請定其應執行之
刑及諭知易科罰金之折算標準（聲請案號：台灣高等法院台南分
院檢察署九十七年度執聲字第一０八六號），本院裁定如下：
    主      文
甲○○所犯如附表所示各罪所處之刑，其易科罰金之折算標準均
如附表所示；其所犯如附表所示各罪所處之刑，應執行有期徒刑
拾月，如易科罰金以銀元參佰元即新台幣玖佰元折算壹日。
    理      由
一、聲請意旨略以：受刑人甲○○因犯竊盜罪共四罪，業經本院
    判處如附表所示之刑，且均經分別確定在案，爰聲請諭知易
    科罰金之折算標準及定其應執行之刑。
二、按犯最重本刑為五年以下有期徒刑以下之刑之罪，而受六個
    月以下有期徒刑或拘役之宣告，因身體、教育、職業、家庭
    之關係或其他正當事由，執行顯有困難者，得易科罰金，修
    正前刑法第四十一條第一項定有明文；又犯最重本刑為五年
    以下有期徒刑以下之刑之罪，而受六個月以下有期徒刑或拘
    役之宣告者，得易科罰金，新修正施行之刑法第四十一條第
    一項亦定有明文；另有罪之判決書，應於主文內載明所犯之
    罪，且若諭知六月以下有期徒刑，如得易科罰金，應記載其
    折算標準，刑事訴訟法第三百零九條第二款亦定有明文。經
    查：本件受刑人甲○○因犯附表所示之竊盜罪四罪，前經本
    院於民國九十七年九月二十三日以九十七年度上訴字第七九
    一號刑事判決分別判處如附表所示之有期徒刑確定，亟待執
    行，而該判決就受刑人另犯之強盜罪同時判刑，並定應執行
    刑為有期徒刑四年十月，致未就附表所示之竊盜罪四罪所處
    有期徒刑諭知易科罰金之折算標準，玆以受刑人所犯強盜罪
    現上訴三審中，應先就附表所示之竊盜罪四罪所處有期徒刑
    予以執行，為期執行易科罰金時有所依據，自應諭知易科罰
    金之折算標準。次查：受刑人所犯如附表編號１號之犯行後
    ，於民國九十四年二月二日修正公布之刑法，已於民國九十
    五年七月一日施行，其中刑法第四十一條第一項「犯最重本
    刑為五年以下有期徒刑以下之刑之罪，而受六個月以下有期
    徒刑或拘役之宣告，因身體、教育、職業、家庭之關係或其
    他正當事由，執行顯有困難者，得以一元以上三元以下折算
    一日，易科罰金。但確因不執行所宣告之刑，難收矯正之效
    ，或難以維持法秩序者，不在此限」及第二項「併合處罰之
    數罪，均有前項情形，其應執行之刑逾六月者，亦同」之規
    定，修正為第一項「犯最重本刑為五年以下有期徒刑以下之
    刑之罪，而受六個月以下有期徒刑或拘役之宣告者，得以新
    臺幣一千元、二千元或三千元折算一日，易科罰金。但確因
    不執行所宣告之刑，難收矯正之效，或難以維持法秩序者，
    不在此限」及第二項「前項規定於數罪併罰，其應執行之刑
    未逾六月者，亦適用之」；另罰金罰鍰提高標準條例第二條
    「依刑法第四十一條易科罰金或第四十二條第二項易服勞役
    者，均就其原定數額提高為一百倍折算一日；法律所定罰金
    數額未依本條例提高倍數，或其處罰法條無罰金刑之規定者
    ，亦同」之規定，亦於民國九十五年七月一日起修正刪除。
    是依上開規定，舊法易科罰金之最高折算標準係以銀元三百
    元即新台幣九百元折算一日，且定執行刑後逾六月者，仍得
    適用，而新法易科罰金之最高折算標準則係以新台幣三千元
    折算一日，且定執行刑後逾六月者，不得適用，比較新舊法
    結果，自以修正前之刑法第四十一條第一項、第二項及罰金
    罰鍰提高標準條例第二條之規定有利於行為人，依新修正之
    刑法第二條第一項前段之規定，本件受刑人甲○○所犯如附
    表編號１號所示之罪，其所處有期徒刑四月之易科罰金折算
    標準及定執行刑後所處有期徒刑是否得易科罰金等事項，自
    應適用行為時法即修正前刑法第四十一條第一項、第二項及
    罰金罰鍰提高標準條例第二條之規定，爰依上開規定就受刑
    人甲○○所處如附表編號１號所示之刑，諭知如易科罰金以
    銀元三百元即新台幣九百元折算一日之折算標準。另受刑人
    甲○○所犯如附表編號２號至４號所示之罪，因其犯罪時間
    均在新法施行之後，其所處有期徒刑之易科罰金折算標準，
    自應適用行為時法即新施行之刑法第四十一條第一項之規定
    ，爰依該規定均諭知如易科罰金均以新台幣一千元折算一日
    之折算標準，合先敘明。
三、次按裁判確定前犯數罪，其中一罪在新法施行前者，於定執
    行刑時，應適用最有利於行為人之法律，最高法院著有九十
    五年度第八次刑事庭會議決議可資參照；又數罪併罰有二以
    上裁判，而易科罰金之折算標準不同時，於定執行刑後諭知
    易科罰金之折算標準，應適用最有利於行為人之折算標準，
    最高法院亦著有七十二年度第九次刑事庭會議決議可資參照
    。經查：本件受刑人所犯數罪，其中附表編號２、３、４號
    之犯行雖在新法施行之後，惟其所犯附表編號１號之犯行，
    則在新法施行之前，揆諸前開說明，本件關於有期徒刑定執
    行刑部分，自有新舊法比較之問題，茲因修正後刑法第五十
    一條第五款係將有期徒刑定執行刑部分提高為「不得逾三十
    年」，足見修正後刑法第五十一條第五款之規定，並無有利
    於受刑人之情形，是本件關於有期徒刑定執行刑部分，仍應
    適用修正前刑法第五十一條第五款之規定，合先敘明。次查
    ：本件受刑人所犯附表編號１號之犯行，其所處之有期徒刑
    ，係以銀元三百元即新台幣九百元折算一日，另其所犯附表
    編號２、３、４號之犯行，其所處之有期徒刑，則均係以新
    台幣一千元折算一日，且依上說明，其所犯上開四罪於定執
    行刑後雖逾六月，仍得易科罰金，是其所犯上開四罪之易科
    罰金折算標準既不相同，則於定執行刑後諭知易科罰金之折
    算標準，自應適用最有利於行為人之折算標準，亦即以銀元
    三百元即新台幣九百元折算一日，併此敘明。
四、綜上所述，本院審核結果，認聲請人之聲請為正當。爰依刑
    事訴訟法第四百七十七條第一項、第三百零九條第二款、民
    國九十五年七月一日新修正施行之刑法第二條第一項前段、
    第四十一條第一項、第五十三條、民國九十五年七月一日新
    修正施行前之刑法第四十一條第一項、第二項、第五十一條
    第五款、修正前罰金罰鍰提高標準條例第二條，裁定如主文
    。
中    華    民    國    97    年    12    月    22    日
                    台灣高等法院台南分院刑事第四庭
                                審判長法  官 吳志誠
                                      法  官 陳珍如
                                      法  官 羅心芳
以上正本證明與原本無異。
不得抗告。
                                      書記官 周美莉
中    華    民    國    97    年    12    月    22    日
臺灣臺南地方法院檢察署受刑人甲○○定應執行刑案件一覽表
┌──────┬──────┬───────┬──────┐
│編號        │1           │2             │3           │
├──────┼──────┼───────┼──────┤
│罪名        │竊盜        │竊盜          │竊盜        │
├──────┼──────┼───────┼──────┤
│宣告刑      │有期徒刑4月 │有期徒刑2月， │有期徒刑4月 │
│            │，如易科罰金│如易科罰金以新│，如易科罰金│
│            │以銀元參佰元│台幣壹仟元折算│以新台幣壹仟│
│            │即新台幣玖佰│壹日。        │元折算壹日。│
│            │元折算壹日。│              │            │
├──────┼──────┼───────┼──────┤
│犯罪日期    │95.06.23    │96.01.08      │96.03.13    │
├──────┼──────┼───────┼──────┤
│偵查（自訴）│臺南地檢96年│臺南地檢96年  │臺南地檢96年│
│機關年度案號│營偵字第875 │營偵字第875   │營偵字第875 │
│            │號、96年偵字│號、96年偵字  │號、96年偵字│
│            │第15419等號 │第15419等號   │第15419等號 │
├─┬────┼──────┼───────┼──────┤
│最│法院    │南高分院    │南高分院      │南高分院    │
│後├────┼──────┼───────┼──────┤
│事│案號    │97年度上訴字│97年度上訴字  │97年度上訴字│
│實│        │第791號     │第791號       │第791號     │
│審├────┼──────┼───────┼──────┤
│  │判決日期│97.09.23    │97.09.23      │97.09.23    │
├─┼────┼──────┼───────┼──────┤
│確│法院    │南高分院    │南高分院      │南高分院    │
│定├────┼──────┼───────┼──────┤
│判│案號    │97年度上訴字│97年度上訴字  │97年度上訴字│
│  │        │第791號     │第791號       │第791號     │
│決├────┼──────┼───────┼──────┤
│  │判決確定│97.09.23    │97.09.23      │97.09.23    │
│  │日期    │            │              │            │
├─┴────┼──────┴───────┴──────┤
│備註        │臺南地檢97年度執字第7048號（臺南分監執行中│
│            │）                                        │
└──────┴─────────────────────┘
┌─────┬────────┬──────┬──────┐
│編號      │4               │            │            │
├─────┼────────┼──────┼──────┤
│罪名      │竊盜            │            │            │
├─────┼────────┼──────┼──────┤
│宣告刑    │有期徒刑2月，如 │            │            │
│          │易科罰金以新台幣│            │            │
│          │壹仟元折算壹日。│            │            │
├─────┼────────┼──────┼──────┤
│犯罪日期  │96.04.14        │            │            │
├─────┼────────┼──────┼──────┤
│偵查（自訴│臺南地檢96年營偵│            │            │
│）機關年度│字第875號、96年 │            │            │
│案號      │偵字第15419號   │            │            │
├──┬──┼────────┼──────┼──────┤
│最後│法院│南高分院        │            │            │
│事實├──┼────────┼──────┼──────┤
│審  │案號│97年度上訴字第  │            │            │
│    │    │791號           │            │            │
│    ├──┼────────┼──────┼──────┤
│    │判決│97.09.23        │            │            │
│    │日期│                │            │            │
├──┼──┼────────┼──────┼──────┤
│    │法院│南高分院        │            │            │
│確定├──┼────────┼──────┼──────┤
│判決│案號│97年度上訴字第  │            │            │
│    │    │791號           │            │            │
│    ├──┼────────┼──────┼──────┤
│    │判決│97.09.23        │            │            │
│    │確定│                │            │            │
│    │日期│                │            │            │
├──┴──┼────────┼──────┼──────┤
│備註      │臺南地檢97年度執│            │            │
│          │字第7048號      │            │            │
└─────┴────────┴──────┴──────┘


司法院資訊處製作；財團法人民間司法改革基金會備份。
